【裁判字號】    91,訴,331
【裁判日期】    920304
【裁判案由】    損害賠償
【裁判全文】
臺灣花蓮地方法院民事判決  九十一年度訴字第三三一號
    原      告  甲○○
    被      告  乙○○
                丙○○
                丁○○
右當事人間請求不當得利損害賠償事件，本院判決如左：
    主      文
被告乙○○應給付原告新台幣貳拾玖萬參仟柒佰陸拾元，及自民國九十一年十二月十
三日起至清償日止，按年息百分之五計算之利息。
被告丙○○應給付原告新台幣貳拾肆萬陸仟貳佰肆拾陸元，及自民國九十一年十二月
十四日起至清償日止，按年息百分之五計算之利息。
被告丁○○應給付原告新台幣玖萬伍仟零肆拾元，及自民國九十一年十二月十三日起
至清償日止，按年息百分之五計算之利息。
訴訟費用由被告乙○○負擔百分之四十六，被告丙○○負擔百分之三十九，餘由被告
丁○○負擔。
本判決第一、二、三項於原告以新台幣貳拾壹萬元供擔保後，得假執行。
    事      實
甲、原告方面：
  一、聲明：被告乙○○應給付原告新台幣（下同）二十九萬三千七百六十元，丙○○應給付原告二十四萬六千二百四十六元，丁○○應給付原告九萬五千四十元
      ，及均自本訴狀繕本送達翌日起至清償日止，按年息百分之五計算之利息；並
      願供擔保請准為假執行之宣告。
  二、陳述：
（一）查原告於民國（下同）八十七年三月十二日取得花蓮市○○段一二九二號、一
      二九二之一號土地（下稱系爭土地）之所有權。被告等人在原告取得土地所有
      權前已無權占用系爭土地搭建房屋，經原告起訴請求拆屋還地，鈞院八十六年
      重訴字第一八七號判決：「被告丙○○應將附圖Ｃ部分所示建物，即坐落花蓮
      市○○段一二九二號土地內，面積○．○一一一公頃，同段一二九二之一號土
      地內，面積○．○○○三公頃，門牌號碼花蓮市○○路十六號、花蓮市○○街
      三十九號房屋拆除，將基地返還原告。被告丁○○應將附圖Ｄ部分所示建物，
      即坐落花蓮市○○段一二九二號土地內，面積○．○○四四公頃，門牌號碼花
      蓮市○○路十四之一號房屋拆除，將基地返還原告。被告乙○○應將附圖Ｅ部
      分所示建物，即坐落花蓮市○○段一二九二號土地內，面積○．○一三六公頃
      ，門牌號碼花蓮市○○路十二號房屋拆除，將基地返還原告」。被告不服上訴
      ，業經台灣高等法院花蓮分院九十年重上更（一）字第七號判決及最高法院九
      十一年台上字第一四六二號判決上訴駁回。
（二）被告無權占用原告系爭土地，因而享受使用土地之利益，原告自得向被告請求
      不當得利，被告所得之利益參照土地法第一○五條準用第九十七條規定城市土
      地租金，以申報地價年息百分之十計算。經查系爭土地於八十六年七月一日起
      迄今之申報地價，每平方公尺四千八百元，有地價謄本可證，原告自八十七年
      三月十二日取得所有權之日開始請求，以被告佔用土地面積乘上申報地價之百
      分之十計算不當得利，算至九十一年九月十二日為止共四年六個月，被告乙○○為二十九萬三千七百六十元、丙○○為二十四萬六千二百四十元，丁○○為
      九萬五千四十元。原告自得請求被告返還。
  三、證據：提出土地登記謄本、地價謄本各一件為證。
乙、被告方面：
  壹、被告丙○○方面：未提出任何聲明或陳述。
  貳、被告乙○○、丁○○方面：
    一、聲明：駁回原告之訴。
    二、陳述：不服鈞院就系爭土地所為之八十六年重訴字第一八七號判決，自該判
        決起，被告乙○○及丁○○就系爭土地之使用範圍並無增減。被告乙○○就
        系爭土地是沿用前手之占有狀況，至前手就系爭土地有無無權占有，並不清
        楚，但原告早於其購得其所有之前開土地時即應知悉，被告乙○○占有之情
        形，故原告於被告乙○○買受以後，再為本件訴求，應無理由。
    理      由
一、本件被告丙○○經合法通知，未於言詞辯論期日到場，被告丁○○未於最後言詞
    辯論期日到場，核均無民事訴訟法第三百八十六條所列各款情形，爰依原告之聲
    請，由其一造就被告丙○○及丁○○部分辯論而為判決。
二、本件原告所為如事實欄原告陳述（一）部分之主張，被告乙○○及丁○○均不爭
    執，並據原告提出系爭土地之土地登記謄本，並引用前開本院八十六年重訴字第
    一八七號、台灣高等法院花蓮分院九十年重上更（一）字第七號判決及最高法院
    九十一年台上字第一四六二號判決為憑，被告乙○○及丁○○並稱其就系爭土地
    之使用範圍自判決起迄今並無增減，準此，被告三人自原告於八十七年三月十二
    日取得系爭土以後迄今無權占有之事實，即堪認定。被告乙○○及丁○○雖辯稱
    其不服前開本院八十六年重訴字第一八七號確定判決，惟該判決之既判力業於確
    定時發生，被告使用系爭土地之狀態既與該判決作成時相同，本院自得依照該判
    決所認定之占有範圍為基礎，作為本件判斷之依據。被告占有原告所有之系爭土
    地，無法律上之權源，亦未支付對價並致原告無法為使用收益，被告自應依民法
    第一百七十九條前段之規定，對原告負返還不當得利之責任。縱使原告於取得系
    爭土地前，被告即已占用系爭土地，而系爭土地之前所有權人亦果怠於行使所有
    物返還請求權或不當得利返還請求權，但仍不因此賦予被告任何阻卻所有權人行
    使此二項權利之權利。是被告前開辯解，並不足採。
三、原告主張被告所得之不當利益價額，參照土地法第一○五條準用第九十七條規定
    城市土地租金，應以申報地價年息百分之十計算，而系爭土地於八十六年七月一
    日起迄今之申報地價，每平方公尺四千八百元，有原告提出之地價謄本可證，故
    其自八十七年三月十二日取得所有權之日開始請求，以被告佔用土地面積乘上申
    報地價之百分之十計算不當得利，算至九十一年九月十二日為止共四年六個月，
    被告乙○○為二十九萬三千七百六十元，被告丙○○為二十四萬六千二百四十元
    ，丁○○為九萬五千零四十元。從而，原告請求如主文第一、二、三項所示之金
    額，及被告乙○○及丁○○自九十一年十二月十三日（即起訴狀繕本送達翌日）
    起，被告丙○○自九十一年十二月十四日（即起訴狀繕本送達翌日）起，均至清
    償日止，按年息百分之五計算之法定遲延利息，即屬有據，應予准許。
四、本件事證業臻明確，兩造其餘攻擊防禦方法對本判決之結果均不生影響，爰不一
    一贅述，附此敘明。
五、原告陳明願供擔保，聲請宣告假執行，經核無不合，爰酌定相當之擔保金額宣告
    之。
六、據上論結，本件原告之訴為有理由，依民事訴訟法第七十八條、第八十五條第一
    項但書、第三百九十條第二項，判決如主文。
中      華      民      國    九十二    年      三      月      四      日
                                        臺灣花蓮地方法院民事庭
~B法      官  郝燮戈
右為正本，係照原本作成。
如對本判決不服，應於送達後廿日內，向本院提出上訴狀（應抄附繕本）。
~B法院書記官  高明正
中      華      民      國    九十二    年      三      月      五      日


司法院資訊處製作；財團法人民間司法改革基金會備份。
